臺灣高等法院刑事判決
111年度上訴字第815號
上  訴  人  
即  被  告  吳義樑



選任辯護人  林宏都律師（法扶律師）
上列上訴人因強盜等案件，不服臺灣新竹地方法院110年度訴字
第472號，中華民國111年1月19日第一審判決（起訴案號：臺灣
新竹地方檢察署110年度偵字第4184號），提起上訴，本院判決
如下：
    主  文
原判決關於定應執行刑部分撤銷。
其他上訴駁回。
附表三編號1、3不得易科罰金之有期徒刑部分，應執行有期徒刑
拾年肆月。
    事實及理由
一、審理範圍：
    本案係在刑事訴訟法第348條於民國110年6月18日修正施行
    後，於111年3月3日繫屬本院，應適用修正後之現行刑事訴
    訟法第348條規定判斷上訴範圍。原審判決後，就扣案之子
    彈中經鑑定不具殺傷力者，已經原審不另為無罪諭知（見原
    判決第13頁「理由欄貳、四」），檢察官並未就此部分上訴
    ，此部分即非本院審理範圍；又被告及其辯護人均明示僅就
    科刑（含所定之應執行刑）提起上訴（本院卷第170頁），
    依現行刑事訴訟法第348條第3項規定及其修法理由，本院自
    僅就原判決關於被告之刑及所定應執行刑部分審理，至於未
    表明上訴之原判決關於犯罪事實、所犯法條等其餘部分則不
    屬本院審判範圍，故就此量刑所依附之部分，均援用原審判
    決之記載（如附件）。
二、被告上訴意旨略以：被告為了籌措岳母罹癌之龐大醫療費用
    ，以及照顧家庭之經濟壓力，一時失慮，鋌而走險，犯下大
    錯，動機可憫，應適用刑法第59條酌減其刑，並審酌刑法第
    57條動機、手段、所生損害等各款情形後從輕量刑，認原判
    決就被告所犯各罪所量處之宣告刑均嫌過重，請予從輕量刑
    。又數罪併罰合併定應執行刑時，必須考慮執行手段之經濟
    效益及過度刑罰會使執行邊際效應遞減，應依比例原則、罪
    責相當原則進行充分且不過度之評價，以調和刑罰應報與預
    防之目的，且犯罪行為次數為多數，應有責任遞減原則之適
    用，非單純數字加減方式定刑，倘課以過度長期之監禁重刑
    ，不利被告更生。原判決就不得易科罰金之有期徒刑部分，
    定應執行刑為有期徒刑11年6月，尚嫌過重，請從輕定其應
    執行刑等語；被告之辯護人亦為被告為同上之上訴暨辯護意
    旨。
三、本院之判斷
　㈠關於上訴駁回部分（即原判決各罪之宣告刑）之理由
　⒈按刑法第59條所規定之酌量減輕其刑，係裁判上之減輕，必
    以犯罪另有特殊之原因與環境，在客觀上足以引起一般同情
    ，認為宣告法定最低度之刑猶嫌過重者，始有其適用。又是
    否對被告依刑法第59條規定酌減其刑，法院本屬有權斟酌決
    定，法院為該項審酌時，雖不排除刑法第57條所列各款情形
    ，惟其應達於顯可憫恕之程度，始有該條規定之適用。查被
    告所犯非法寄藏非制式手槍罪、攜帶兇器強盜罪、攜帶兇器
    強盜未遂罪，其行為惡性及對社會之危害均屬重大，縱被告
    稱有經濟上需求，仍不應藉由犯罪快速取得財物，被告為智
    識正常之成年人，有依憑己意而行為之自由，卻選擇犯罪之
    途，並無客觀上足以引起一般同情之特殊原因與環境，於法
    定刑範圍內已可妥適量刑，並無縱予宣告法定最低刑度猶嫌
    過重之情事，至於所犯變造特種文書罪之法定刑為1年以下
    有期徒刑、拘役或9仟元以下之罰金，亦無情輕法重之弊，
    認均無適用刑法第59條減輕其刑之餘地，上訴意旨認所犯上
    開4罪均應依刑法第59條酌減其刑云云，並無理由。
　⒉又按量刑之輕重，係屬事實審法院得依職權裁量之事項，倘
    斟酌刑法第57條各款所列情狀，而未逾越法定刑度，或濫用
    裁量權限之情形，不得遽指為違法。本件原判決審酌被告之
    動機、目的、手段、所生危害，認被告非法寄藏本案槍枝、
    子彈，對社會治安有高度危險性；為了冒用他人身分以隱匿
    自身犯行而變造所拾獲之他人駕照；計畫性強盜被害人沈建
    智夫妻之財物，並為了逃逸而在公眾場所著手劫車，嚴重危
    害社會治安，且強盜過程中使用之強暴手段造成各被害人之
    生命、身體置於重大危害中，並審酌被告已有違反槍砲彈藥
    刀械管制條例及甫於108年12月間犯相類似之攜帶兇器強盜
    未遂罪之前科素行，未見悔悟，再度犯案，及考量其犯後態
    度暨國中學歷之智識程度、籌措岳母醫藥費用之家庭生活經
    濟狀況等一切情狀，就所犯非法寄藏非制式手槍罪，處有期
    徒刑5年6月，併科罰金新臺幣15萬元，並諭知罰金如易服勞
    役之折算標準；所犯變造特種文書罪，處有期徒刑3月，並
    諭知易科罰金之折算標準；所犯攜帶兇器強盜罪，處有期徒
    刑8年6月；所犯攜帶兇器強盜未遂罪，按既遂犯之刑減輕之
    ，處有期徒刑4年6月，量刑時已就被告犯罪之動機、目的、
    手段、所生危害、犯後態度、品行、智識程度、生活狀況等
    一切情況予以綜合審酌，並於理由欄內具體說明，顯已斟酌
    刑法第57條各款事由，以行為人責任為基礎而為刑之量定，
    並未逾越法定刑度，亦無濫用量刑權限之情形，並無不當。
    至於被告稱本案槍枝、子彈為林維泰寄藏等語，檢察官雖因
    而分案偵辦，但林維泰自106年12月迄今，均持續遭通緝中
    ，並未到案，有林維泰之前案紀錄表可稽，案情不明，並無
    因被告供述因而查獲槍彈來源之情，附此敘明。上訴意旨所
    指之量刑事由均已為原審所審酌，其認原判決各罪之量刑不
    當云云，並無可採，此部分上訴為無理由，應予駁回。
　㈡關於原判決附表三編號1、3不得易科罰金之有期徒刑之定應
    執行刑部分撤銷改判之理由　
　⒈按裁判確定前犯數罪者，併合處罰之；數罪併罰，分別宣告
    其罪之刑，其宣告多數有期徒刑者，於各刑中之最長期以上
    ，各刑合併之刑期以下，定其刑期，但不得逾30年，刑法第
    50條第1項前段、第51條第5款定有明文。數罪併罰之定應執
    行之刑，係出於刑罰經濟與責罰相當之考量，並非予以犯罪
    行為人或受刑人不當之利益，為一種特別的量刑過程，相較
    於刑法第57條所定科刑時應審酌之事項係對一般犯罪行為之
    裁量，定應執行刑之宣告，乃對犯罪行為人本身及所犯各罪
    之總檢視，除應考量行為人所犯數罪反應出之人格特性，並
    應權衡審酌行為人之責任與整體刑法目的及相關刑事政策，
    在量刑權之法律拘束性原則下，依刑法第51條第5款之規定
    ，採限制加重原則，以宣告各刑中之最長期為下限，各刑合
    併之刑期為上限，但最長不得逾30年，資為量刑自由裁量權
    之外部界限，並應受法秩序理念規範之比例原則、平等原則
    、責罰相當原則、重複評價禁止原則等自由裁量權之內部抽
    象價值要求界限之支配，使以輕重得宜，罰當其責，俾符合
    法律授與裁量權之目的，以區別數罪併罰與單純數罪之不同
    ，兼顧刑罰衡平原則。是於併合處罰而酌定執行刑時，應審
    酌行為人所犯數罪侵害法益之異同、對侵害法益之加重效應
    及時間、空間之密接程度，及所侵害之法益是否屬不可替代
    性或不可回復性之個人法益，倘各罪間之獨立程度較高者，
    可酌定較高之應執行刑，反之，因責任非難重複之程度較高
    ，允酌定較低之應執行刑。至個別犯罪之犯罪情節或對於社
    會之影響、行為人之品性、智識、生活狀況或前科情形等，
    除前述用以判斷各犯罪之犯罪類型、法益侵害種類異同、對
    侵害法益之加重效應、時間及空間密接程度、行為人之人格
    與復歸社會之可能性外，乃個別犯罪量處刑罰時已斟酌過之
    因素，要非定應執行刑時應再行審酌，以避免責任非難過度
    重複評價。
　⒉原審對被告所犯各罪之科刑，應予維持，已詳前述，且其中
    就變造特種文書罪部分處有期徒刑3月，屬得易科罰金之罪
    ，依刑法第50條第1項但書第1款之規定，與其餘不得易科罰
    金之罪，不併合處罰（但可待全案確定後，請求檢察官聲請
    定應執行刑），至於就非法寄藏非制式手槍罪所處併科罰金
    部分，因本案並無宣告數個罰金刑而須定其應執行刑之情形
    ，故原審就上開部分未予定刑，並無違誤，合先敘明。至於
    被告所犯非法寄藏非制式手槍罪、攜帶兇器強盜罪、攜帶兇
    器強盜未遂罪經判處不得易科罰金之有期徒刑部分（原判決
    附表三編號1、3），原判決定其應執行有期徒刑11年6月，
    固在各宣告刑之最長期（有期徒刑8年6月）以上，各刑合併
    之刑期（合計有期徒刑18年6月）以下，並未違反刑法第51
    條第5款之規定，然衡以被告所犯攜帶兇器強盜罪、攜帶兇
    器強盜未遂罪之時間、空間密接，侵害之個人法益雖有不同
    ，但所侵害財產法益部分非屬不可替代、無可回復之法益，
    且其持有先前他人寄藏之槍枝犯案，雖受寄藏放之持有原因
    與之後始行計畫之強盜行為可分而論以數罪，但既持之犯案
    ，二者仍有客觀行為短暫局部重疊，責任非難重複之程度較
    高，應於酌定應執行刑之際，考量此情並反映於所定刑度，
    以期罪刑相當。然原判決於理由中漏未說明其定應執行刑時
    審酌之具體理由，逕就上開3罪酌定應執行刑為有期徒刑11
    年6月，理由尚嫌不備，自有未當。被告上訴意旨就此部分
    請求酌定較輕之執行刑，非無理由，應由本院將原判決定應
    執行刑部分予以撤銷，並衡酌前揭各情，而為整體之評價後
    ，就附表三編號1、3不得易科罰金之有期徒刑部分，定其應
    執行刑為有期徒刑10年4月。
據上論斷，應依刑事訴訟法第368條、第369條第1項前段、第373
條、第364條、第299條第1項前段，判決如主文。
本案經檢察官黃翊雯提起公訴，檢察官李豫雙到庭執行職務。
中　　華　　民　　國　　111 　年　　5 　　月　　31　　日
                  刑事第六庭  審判長法　官  劉方慈
                                    法　官  朱嘉川
                                    法　官  許曉微
以上正本證明與原本無異。
變造特種文書罪部分，不得上訴。
其餘部分如不服本判決，應於收受送達後20日內向本院提出上訴
書狀，其未敘述上訴之理由者並得於提起上訴後20日內向本院補
提理由書（均須按他造當事人之人數附繕本）「切勿逕送上級法
院」。
                                    書記官  徐仁豐
中　　華　　民　　國　　111 　年　　5 　　月　　31　　日
附錄：本案論罪科刑法條全文
槍砲彈藥刀械管制條例第7條第4項
未經許可，持有、寄藏或意圖販賣而陳列第1項所列槍砲、彈藥
者，處5年以上有期徒刑，併科新臺幣1000萬元以下罰金。　　
槍砲彈藥刀械管制條例第12條第4項
未經許可，持有、寄藏或意圖販賣而陳列子彈者，處5年以下有
期徒刑，併科新臺幣300萬元以下罰金。　
刑法第212條
偽造、變造護照、旅券、免許證、特許證及關於品行、能力、服
務或其他相類之證書、介紹書，足以生損害於公眾或他人者，處
1 年以下有期徒刑、拘役或 9 千元以下罰金。
刑法第330條
犯強盜罪而有第 321 條第 1 項各款情形之一者，處 7 年以上
有期徒刑。
前項之未遂犯罰之。
刑法第337條
意圖為自己或第三人不法之所有，而侵占遺失物、漂流物或其他
離本人所持有之物者，處1萬5千元以下罰金。
附表三【沿用原判決附表及編號】
編號 犯罪事實 原判決主文罪名及宣告刑暨沒收 本院判決 備註（本院審理犯圍） 1 原判決事實欄一、㈠ 吳義樑犯非法寄藏非制式手槍罪，處有期徒刑伍年陸月，併科罰金新臺幣拾伍萬元，罰金如易服勞役，以新臺幣壹仟元折算壹日。扣案如附表一編號1所示之物，沒收之。 上訴駁回 本院僅就原判決關於被告之刑部分審理。 2 原判決事實欄一、㈡ 吳義樑犯變造特種文書罪，處有期徒刑參月，如易科罰金，以新臺幣壹仟元折算壹日。扣案如附表二編號1、2所示之物，均沒收之。 上訴駁回  3 原判決事實欄一、㈢ 吳義樑犯攜帶兇器強盜罪，處有期徒刑捌年陸月；又犯攜帶兇器強盜未遂罪，處有期徒刑肆年陸月。扣案如附表一編號1所示之物，沒收之。 上訴駁回  

附件：臺灣新竹地方法院110年度訴字第472號